【裁判字號】    97,抗,5
【裁判日期】    970117
【裁判案由】    本票裁定
【裁判全文】
臺灣嘉義地方法院民事裁定  97年度抗字第5號
抗  告  人  中華商業銀行股份有限公司
法定代理人  丁○○
訴訟代理人  丙○○
相  對  人  甲○○
            乙○○
上列抗告人因與相對人間聲請本票准許強制執行事件，對於民國
96年11月21日本院嘉義簡易庭96年度票字第1500號裁定，提起抗
告，本院合議庭裁定如下：
    主  文
原裁定第三項廢棄。
上開廢棄部分，原裁定第一項及第二項關於遲延利息利率得為強
制執行部分，應增為按年息百分之二十得為強制執行。
抗告費用新臺幣臺仟元由相對人連帶負擔。
    理  由
一、原裁定意旨略以：本件聲請除遲延利息外，核與票據法第12
    3條規定相符，應予准許，另按票據上記載本法所不規定之
    事項者，不生票據上之效力，次按發票人得記載對於票據金
    額支付利息及其利率，票據法第11條第1項、第28條第1項定
    有明文。查票據法並未規定遲延利息之記載，揆諸前開說明
    ，本件關於遲延利息之記載，不生票據上之效力，此部分請
    求，自難准許，應予駁回等語。
二、抗告意旨略以：
（一）本票裁定准許強制執行，以行使追索權時得要求之金額為
      範圍，本件抗告人所據以聲請之本票內容第2條載明：「
      ... 如有遲延，自遲延日起改按中華商業銀行最高放款利
      率計息（年利率20％），...。」故得請求之金額，除被
      拒絕付款之本票金額外，尚包括自到期日起之法定遲延利
      息（年息20％）在內，票據法第124條、第97條第1項第2
      款定有明文，所以抗告人就自到期日起之法定遲延利息部
      分，亦得依據票據法第123條之規定，聲請裁定准予強制
      執行。
（二）次按遲延利息之性質，係金錢借貸，若債務人屆期不償還
      原本，債權人自到期日之翌日起，得依一定利率請求債務
      人支付，因係債務人自延遲時起，始負給付之義務，故稱
      遲延利息。依民法第233條第1項規定：「遲延之債務，以
      支付金錢為標的者，債權人得請求依法定利率計算之遲延
      利息。但約定利率較高者，仍從其約定利率。」故債務人
      給付遲延仍不失為利息之一種。最高法院66年度第7次民
      庭庭推總會決議及最高法院22年上字第1484號判例亦持相
      同見解。
（三）末按票據法第28條第1項之規定：「發票人得記載對於票
      據金額支付利息及其利率。」並依票據法第5條第1項、民
      法第233條第1項及抗告人據以聲請之本票之內容，懇請鈞
      院賜准如應受裁定之事項。
三、按本票裁定屬非訟事件，僅能自其形式觀之，不能為實體之
    審究，故應受其約定之拘束，故本票上如為遲延利息之記載
    ，就本票聲請准予強制執行之事件，即應為准許之裁定，台
    灣高等法院89年度抗字第60號、90年度抗字第2394號裁定要
    旨闡釋甚詳，台灣高等法院90年庭長法律問題研討會亦同此
    見解。再按本票行使追索權時得要求之金額，除本票票面金
    額外，如有約定利息者，亦得請求其利息；自到期日起如無
    約定利率者，依年利6釐計算之利息，票據法第124條、第97
    條第1項第1、2款可資參照。是倘本票上有記載遲延利息約
    定利率者，關於遲延利息之請求自應依約定利率之標準計算
    。準此，執票人於依同法第123條行使追索權時，除票載金
    額外併得請求按約定利率計算遲延利息，自屬有據。
四、經查，抗告人主張執有相對人於民國94年4月29日共同簽發
    免除作成拒絕證書之本票2紙，內載金額新臺幣（下同）300
    萬元及200萬元，其本票內容第2條載明：「.. 如有遲延，
    自遲延日起改按中華商業銀行最高放款利率計息（年利率20
    ％），..。」詎於96年4月15日提示後尚有如附表所示之本
    金及利息未獲清償，並提出本票2件，聲請裁定准許強制執
    行之事實，已據其提出與所述相符之本票2紙為證。按發票
    人得記載對於票據金額支付利息及其利率（票據法第28條第
    1項）。是相對人簽發之系爭本票既有「.. 如有遲延，自遲
    延日起改按中華商業銀行最高放款利率計息（年利率20 ％
    ），..。」之記載。則就上開遲延利息部分，抗告人主張按
    年息百分之二十得為強制執行，應無不可。原審逕予認定此
    係票據法所不規定之事項者，不生票據上之效力，而予以駁
    回，揆諸上開法文之規定與說明，容有未合。抗告意旨指摘
    原裁定此部分不當，求為廢棄，為有理由，本院爰依職權變
    更原裁定如主文第1、2項所示。
五、據上論結，本件抗告為有理由，依非訟事件法第46條、第21
    條第2項、第24條第1項、民事訴訟法第492條、第95條、第
    78條、第85條第2項，裁定如主文。
中    華    民    國    97    年    1     月    17    日
                民事第一庭  審判長    法  官  林世芬
                                      法  官  游悅晨
                                      法  官  馮保郎
以上正本證明與原本無異。
如不服本裁定應於送達後10日內向本院提出再抗告狀，並繳納再
抗告費新台幣1,000元。再為抗告應以適用法規顯有錯誤為理由
，並經本院之許可，該許可以原裁定所涉及之法律見解具有原則
上重要性者為限，並委任律師為代理人。
抗告人之配偶、三親等內之血親、二親等內之姻親，或抗告人為
法人、中央或地方機關時，其所屬專任人員具有律師資格並經法
院認適當者，亦得為第三審代理人。
前項情形應於提起再抗告或委任時釋明之。
中    華    民    國    97    年    1     月    18    日
                                      書記官  王立梅
┌─────────────────────────────────────────┐
│附表：本票2張，利息均至清償日止按週年利率百分之20計算之            97年度抗字第5號│
├──┬─────┬───────┬────────┬───────────────┤
│ 編 │ 發 票 人 │ 發   票   日 │ 票  面  金  額 │          利息起算日          │
│ 號 │          │              │   （新台幣）   │                              │
├──┼─────┼───────┼────────┼───────────────┤
│ 01 │ 甲○○、 │  94年4月29日 │     300萬元    │其中211,405元自96年6月16日起；│
│    │ 乙○○   │              │                │  2,537,727元自96年8月16日起  │
├──┼─────┼───────┼────────┼───────────────┤
│ 02 │ 同    上 │    同   上   │     200萬元    │          96年8月16日         │
└──┴─────┴───────┴────────┴───────────────┘


司法院資訊處製作；財團法人民間司法改革基金會備份。
